臺灣高等法院臺中分院刑事裁定　　　　　100年度抗字第469號
抗　告　人
即　被　告　洪承儀
上列抗告人因羈押案件，不服臺灣彰化地方法院中華民國100年5
月16日受命法官所為之羈押處分（100年度訴字第716號），提起
抗告，本院裁定如下：
    主  文
抗告駁回。
    理  由
一、抗告意旨略以：抗告人即被告洪承儀有固定住所，且從事農
    耕漁作，自無逃亡之虞，又被告並無共犯及證人，亦無湮滅
    、偽造、變造證據或勾串共犯或證人之虞，且被告與被害人
    係債務糾紛，並無施暴之情形，何來有反覆實施同一犯罪之
    虞。基於憲法保障人民身體自由之意旨，被告犯有重罪且嫌
    疑重大者，仍應有「相當理由」始得羈押，方堪屬維持刑事
    司法權有效行使之最後手段，否則對被告武器平等與充分防
    禦權行使上之限制，有違比例原則之虞，且無異於刑罰之預
    先執行，違背無罪推定原則所禁止對未經判決有罪確定之被
    告執行刑罰，及禁止僅憑犯罪嫌疑即對被告施以類似刑罰措
    施之精神，因此之故，懇請撤銷原裁定，另為適當之處分等
    語。
二、茲抗告人即被告洪承儀因涉犯毒品危害防制條例第4條第2項
    、刑法第305條、346條第1項、第175條第1項等罪嫌，經臺
    灣彰化地方法院檢察署檢察官提起公訴，並於民國100年5月
    16日繫屬於原審法院，經原審法院受命法官於同日訊問被告
    後，認為被告雖否認部分犯行，惟有證人之指述等相關卷證
    在卷可稽，足認被告犯罪嫌疑重大，又本案有證人未經詰問
    ，有事實足認被告有勾串證人之虞，再被告所涉毒品危害防
    制條例第4條第2項之罪，為最輕本刑5年以上有期徒刑之重
    罪，另被告多次涉嫌向被害人恐嚇取財、恐嚇並放火燒燬被
    害人之車輛，有事實足認為有反覆實施前開同一犯罪之虞，
    而有羈押之必要，非予羈押，顯難以進行審判，乃對被告為
    執行羈押並禁止接見、通信之處分。
三、按刑事訴訟法第279條第2項規定：「受命法官行準備程序，
    與法院或審判長有同一之權限。但第121條之裁定，不在此
    限。」，而同法第121條規定須以「法院」裁定為之者，並
    不包括同法第101條、第101條之1之「羈押」，是以審判長
    、受命法官或受託法官均有為「羈押處分」之權限。而依刑
    事訴訟法第284條之1所定應行合議審判之案件，依法自須由
    法官3人所組成之合議庭始能代表法院，即由合議庭所為之
    羈押，方屬「法院」之裁定，不服法院裁定者，始得抗告於
    第二審法院；至審判長、受命法官或受託法官一人所為之羈
    押，非屬法院之裁定，係為羈押「處分」，對之如有不服，
    應依刑事訴訟法第416條第1項第1款、第3項之規定，於5日
    內聲請所屬法院撤銷或變更之，始符法制。
四、本案被告洪承儀因涉犯毒品危害防制條例第4條第2項等罪嫌
    ，經臺灣彰化地方法院檢察署檢察官以100年度偵字第3310
    號案件提起公訴，並於100年5月16日移送原審法院繫屬，依
    刑事訴訟法第284條之1之規定，原審法院對於上開案件應行
    合議審判，揆諸上開說明，依法須由法官3人所組成之合議
    庭始能代表法院，則由合議庭所為之羈押，始為「法院」之
    裁定，不服法院裁定者，始得抗告於第二審法院，而審判長
    、受命法官或受託法官一人所為之羈押，非屬法院之裁定，
    而為羈押「處分」，對之如有不服，自應依刑事訴訟法第41
    6條第1項第1款、第3項之規定，於5日內聲請所屬法院撤銷
    或變更之。從而，被告對於上開原審法院受命法官所為之羈
    押處分，依法應向原審法院聲請撤銷或變更之，其誤向本院
    提出抗告，應予駁回。
五、另按「依本編規定得提起抗告，而誤為撤銷或變更之聲請者
    ，視為已提抗告；其得為撤銷或變更之聲請而誤為抗告者，
    視為已有聲請」，刑事訴訟法第418條第2項定有明文。是被
    告就上開得為撤銷或變更之聲請，雖誤為向本院提出抗告而
    經駁回，然依上揭規定，自應視為被告就前開原審法院受命
    法官所為之羈押處分，已對原審法院提出撤銷或變更之聲請
    ，此部分應由原審法院依法另為妥適之處理，併予敘明。
據上論斷，應依刑事訴訟法第411條前段，裁定如主文。
中    華    民    國   100    年    5     月    31    日
            刑事第八庭  審判長法  官  羅  得  村
                              法  官  簡  源  希
                              法  官  李  雅  俐
上列正本證明與原本無異。
不得再抗告。
                              書記官  李  妍  嬅
中    華    民    國   100    年    5     月    31    日